臺灣臺南地方法院刑事判決　　　　　　　100年度訴字第627號
公　訴　人　臺灣臺南地方法院檢察署檢察官
被　　　告　黃良山
上列被告因違反毒品危害防制條例案件，經檢察官提起公訴（
100年度營毒偵字第67號），被告於審理期日就被訴事實為有罪
陳述，本院聽取當事人之意見後，經合議庭裁定進行簡式審判程
序，並判決如下：
    主  文
黃良山施用第二級毒品，累犯，處有期徒刑陸月，扣案之第二級
毒品甲基安非他命（驗後淨重共計為零點柒壹陸公克）沒收銷燬
之，另扣案之吸食器壹組、殘渣袋參個、盛裝前揭毒品之空外包
裝袋貳個，均沒收；又施用第一級毒品，累犯，處有期徒刑壹年
，扣案之第一級毒品海洛因（驗後淨重為零點零陸玖公克）沒收
銷燬之，另扣案之盛裝前揭毒品之空外包裝袋壹個，均沒收。應
執行有期徒刑壹年肆月，扣案之第一級毒品海洛因（驗後淨重為
零點零陸玖公克）、第二級毒品甲基安非他命（驗後淨重共計為
零點柒壹陸公克）沒收銷燬之，另扣案之吸食器壹組、殘渣袋參
個、盛裝前揭毒品之空外包裝袋共參個，均沒收。
    事  實
一、黃良山前曾因施用毒品案件，經臺灣臺南地方法院以89年度
    毒聲字第3343號裁定送執行觀察、勒戒後，因有繼續施用毒
    品傾向，復依該院90年度毒聲字第435號裁定送強制戒治，
    於民國90年8月14日停止強制戒治釋放出監，於91年2月19日
    強制戒治期滿執行完畢。詎其仍未戒絕毒癮，復於受前揭強
    制戒治處分執行完畢並釋放後之5年內即94年間，再因施用
    毒品案件，經臺灣臺南地方法院以95年度訴字第1195號判決
    定應執行刑為有期徒刑1年2月，嗣再經裁定減刑後，重定應
    執行刑為有期徒刑7月確定後，復與其另犯之施用毒品案件
    （經臺灣臺南地方法院以96年度訴字第123號判決定應執行
    刑為有期徒刑1年5月，嗣再經裁定減刑後，重定應執行刑為
    有期徒刑8月又15日確定），接續執行後，於97年2月29日縮
    刑期滿執行完畢。詎其仍不知悔改，明知海洛因、甲基安非
    他命已列為毒品危害防制條例第2條第2項第1、2款所稱之第
    一、二級毒品，竟各基於施用第二級毒品甲基安非他命及第
    一級毒品海洛因之犯意，先於100年4月7日上午7時許，在其
    位於臺南市官田區湖山里烏山頭65號住處，以扣案之吸食器
    燒烤後吸食煙霧之方式，施用第二級毒品甲基安非他命1次
    ；繼於同日上午8時許，在上揭住處，以將毒品摻入香菸內
    點燃後吸食煙霧之方式，施用第一級毒品海洛因1次。嗣經
    警於100年4月7日中午12時許，持臺灣臺南地方法院核發之
    搜索票，在臺南市○○區○○街61號「東津歡樂電子遊戲場
    」前，搜索黃良山使用之車牌號碼9425－XW號自用小客車，
    當場扣得海洛因1包（驗後淨重為0.069公克）、安非他命2
    包（驗後淨重合計為0.716公克）、殘渣袋3包；另為警於同
    日中午12時25分許，持上開法院核發之搜索票，在黃良山上
    揭住處執行搜索，扣得吸食器1組。
二、案經臺南市政府警察局新營分局移請臺灣臺南地方法院檢察
    署檢察官偵查起訴。
    理  由
一、本件被告黃良山所犯為死刑、無期徒刑、最輕本刑為三年以
    上有期徒刑以外之罪，亦非屬高等法院管轄之第一審案件，
    其於準備程序進行中，先就被訴事實為有罪之陳述，經法官
    告知簡式審判程序之旨，並聽取公訴檢察官之意見後，依刑
    事訴訟法第273條之1第1項、第273條之2等規定，裁定由受
    命法官獨任進行簡式審判程序，且不受同法第159條第1項、
    第161條之2、第161條之3、第163條之1及第164條至第170條
    所規定證據能力認定及調查方式之限制，合先敘明。
二、前開事實，業經被告黃良山於本院審理時自白不諱，而被告
    於100年4月7日下午1時38分經其同意後為警所採集之尿液，
    經送往臺灣檢驗科技股份有限公司以酵素免疫分析法EI A篩
    檢及氣相層析質譜儀GC／MS檢驗之結果，確呈現嗎啡及甲基
    安非他命之陽性反應，此有臺南市政府警察局新營分局採取
    尿液編號對照表、臺灣檢驗科技股份有限公司濫用藥物檢驗
    報告各1紙（警卷第21頁、偵查卷第39頁參見）。此外，並
    有疑似海洛因之白色粉末1包、疑似甲基安非他命之白色結
    晶2包，及吸食器1組、殘渣袋3個等扣案可證。此外，前揭
    疑似第一級毒品之白色粉末及第二級毒品之白色結晶，經送
    往高雄市立凱旋醫院鑑定之結果，確認含有第一級毒品海洛
    因（驗後淨重為0.069公克）及第二級毒品甲基安非他命（
    驗後淨重合計為0.716公克）無誤，此有高雄市立凱旋醫院
    100 年6月13日、100年7月11日濫用藥物成品檢驗鑑定書2份
    在卷可稽（本院卷第20、22頁參見）。再按海洛因、甲基安
    非他命係由嗎啡、甲基安非他命經化學合成而製得，經施用
    進入人體後，因代謝而分解又生成嗎啡、甲基安非他命，因
    此施用海洛因、甲基安非他命後，由尿液檢驗結果仍為嗎啡
    、甲基安非他命反應。是以，被告自白於前揭時間、地點施
    用第一、二級毒品海洛因、甲基安非他命各1次，而其採尿
    化驗之結果亦呈現施用海洛因、甲基安非他命後之代謝物即
    嗎啡、甲基安非他命陽性反應，乃屬科學上合理之現象，足
    認被告前揭任意性之自白核與事證相符，應堪予採信。
三、復按92年7月9日修正公布、93年1月9日施行之毒品危害防制
    條例第20條、第23條將施用毒品之刑事處遇程序，區分為「
    初犯」及「5年內再犯」、「5年後再犯」；依其立法理由之
    說明：「初犯」，經觀察、勒戒或強制戒治後，應為不起訴
    處分或不付審理之裁定，經觀察、勒戒或強制戒治執行完畢
    釋放後，「5年內再犯」者，因其再犯率甚高，原實施之觀
    察、勒戒及強制戒治既已無法收其實效，爰依法追訴或裁定
    交付審理，至於經觀察、勒戒或強制戒治執行完畢釋放後，
    「5年後再犯」者，前所實施之觀察、勒戒或強制戒治已足
    以遮斷其施用毒品之毒癮，為期自新及協助其斷除毒癮，仍
    適用「初犯」規定，先經觀察、勒戒或強制戒治之程序。從
    而依修正後之規定，僅限於「初犯」及「5年後再犯」2種情
    形，始應先經觀察、勒戒或強制戒治程序；倘被告於5年內
    已再犯，經依法追訴處罰，縱其第3次（或第3次以上）再度
    施用毒品之時間，在初犯經觀察、勒戒或強制戒治執行完畢
    釋放5年以後，已不合於「5年後再犯」之規定，且因已於「
    5年內再犯」，顯見其再犯率甚高，原實施觀察、勒戒或強
    制戒治，已無法收其實效，即應依該條例第10條處罰，至第
    3次（或第3次以上）施用毒品之時間，是否宜有期間限制？
    以多久為適宜？則分屬刑事政策、專門醫學之範圍，非審判
    機關所能決定，有待循立法途徑解決（最高法院95年5月9日
    95年度第7次刑事庭會議決議及97年9月9日97年度第5次刑事
    庭會議決議意旨參照）。查本件被告前曾因施用毒品案件，
    經本院裁定送強制戒治後，於90年8月14日停止強制戒治釋
    放出監，於91年2月19日強制戒治期滿執行完畢。又於受前
    揭強制戒治處分執行完畢並釋放後之5年內即94年間，再因
    施用毒品案件，經本院判處徒刑確定，此有臺灣高等法院被
    告前案紀錄表1份附卷可按，是本件被告雖係於受上開強制
    戒治執行完畢並釋放後之5年後，再犯本件毒品危害防制條
    例第10條第1項、第2項之罪，惟因前述5年內曾另再犯施用
    毒品罪名而屬3犯以上，依法仍應予以追訴處罰。故而，本
    件事證明確，被告上開犯行均堪以認定。
四、核被告所為，係犯毒品危害防制條例第10條第1項、第2項之
    施用第一、二級毒品罪。又被告持有第一、二級毒品並進而
    施用，其持有之低度行為應為施用之高度行為所吸收，均不
    另論罪。此外，被告所犯上開二罪間，因犯意個別，行為殊
    異，應予分論併罰。再查，被告前有如犯罪事實欄之論罪科
    刑紀錄，此亦有臺灣高等法院被告前案紀錄表1份附卷足憑
    ，故被告於受徒刑執行完畢後，5年內故意再犯本件有期徒
    刑以上之罪，依刑法第47條第1項規定，均構成累犯，應各
    依法加重其刑。又本件並無因被告供出毒品來源因而查獲其
    他正犯或共犯之情形，有本院公務電話紀錄表1份在卷可稽
    （本院卷第12頁參見），是並無毒品危害防制條例第17條第
    1 項之適用，亦併此敘明。茲審酌被告前曾因施用毒品經法
    院送觀察、勒戒、強制戒治以及判處徒刑並均執行完畢後，
    卻仍不思戒絕毒癮、革除惡習，顯未能深切悔改並記取教訓
    ，惟念及被告施用毒品之犯行，在本質上乃屬自我戕害身心
    健康之行為，及其犯後尚知坦承犯行，態度非惡，兼衡其為
    國中畢業，從事板模工作，已婚，育有2子女，及其犯罪之
    手段等一切情狀，認檢察官之具體求刑尚屬妥適，爰各量處
    如主文所示之刑，並定其應執行之刑，以資懲戒。
五、按查獲之海洛因、甲基安非他命分別係屬第一、二級毒品，
    不問屬於犯人與否，均應沒收銷燬之，此毒品危害防制條例
    第2條第2項第1、2款、第18條第1項前段分別定有明文。故
    本件扣案之第一級毒品海洛因（驗後淨重為0.069公克）、
    及第二級毒品甲基安非他命（驗後淨重合計為0.716公克）
    ，均應依前揭之規定，宣告沒收併銷燬之。另盛裝前揭第一
    級毒品之空包裝袋1個，為被告所有、供其預備犯本件施用
    第一級毒品所用之物，此外，扣案之吸食器1組、殘渣袋3個
    ，及盛裝前揭第二級毒品之空包裝袋共2個，均為被告所有
    、分別供其犯本件施用第二級毒品所用及預備所用之物，均
    業據被告供承在卷（本院卷第43頁參見），爰依刑法第38條
    第1項第2款之規定，均宣告沒收。
六、據上論斷，應依刑事訴訟法第273條之1第1項、第299條第1
    項前段，毒品危害防制條例第10條第1項、第2項、第18條第
    1項前段，刑法第11條前段、第47條第1項、第51條第5款、
    第38條第1項第2款，判決如主文。
本案經檢察官王誠到庭執行職務。
中    華    民    國   100    年    9     月    20    日
                  刑事第六庭  法  官  林臻嫺
以上正本證明與原本無異。
如不服本判決應於收受本判決後10日內向本院提出上訴書狀，並
應敘述具體理由。其未敘述上訴理由者，應於上訴期間屆滿後20
日內向本院補提理由書狀（均須按他造當事人之人數附繕本）「
切勿逕送上級法院」。
                              書記官  洪培綺
中    華    民    國   100    年    9     月    21    日
附錄本案論罪科刑法條全文：
毒品危害防制條例第10條
施用第一級毒品者，處 6 月以上 5 年以下有期徒刑。
施用第二級毒品者，處 3 年以下有期徒刑。